【裁判字號】    96,訴,5971
【裁判日期】    980922
【裁判案由】    排除侵害
【裁判全文】
臺灣臺北地方法院民事判決              96年度訴字第5971號
原      告  子○○
            庚○○
            寅○○○
            丑○
            辛○
            辰○○
            癸○○
            乙○○
            甲○○
            巳○○
共      同
訴訟代理人  李富湧律師
複  代理人  陳垚祥律師
            李建賢律師
            卯○○
被      告  己○○
            丁○○
            戊○○
            丙○○
共      同
訴訟代理人  王振志律師
被      告  壬○○
上列當事人間請求排除侵害事件，本院於中華民國98年9月1日言
詞辯論終結，判決如下：
    主      文
原告之訴及假執行之聲請均駁回。
訴訟費用由原告負擔。
    事實及理由
一、原告主張：原告子○○、庚○○、寅○○○、丑○、辛○、
    辰○○、癸○○、乙○○、甲○○、巳○○與被告己○○、
    壬○○同為臺北市○○區○○段74之36、74之17地號土地之
    共有人，而原告與被告全體所有之建物門牌即臺北市○○區
    ○○街8號、8之1號、10號、10之1號房屋（以下簡稱系爭房
    屋）坐落前開土地上。詎於民國89年以前，在兩造未簽署分
    管契約及未經土地、建物所有權人全體同意情形下，被告在
    全體所有權人共有部分，分別搭蓋地上物，經測量結果，被
    告丁○○在第74之36、74之17地號土地上，搭蓋如附圖即臺
    北市松山地政事務所97年4月29日土地複丈成果圖編號B所示
    面積6平方公尺之1樓鐵皮屋、編號C所示面積2平方公尺之雨
    遮；被告己○○在74之36、74之17地號土地上，搭蓋如附圖
    編號M所示面積88平方公尺之頂樓露天庭院、編號P所示面積
    35平方公尺之頂樓房屋，在74之17地號土地上搭蓋編號N所
    示面積17.82平方公尺之屋頂瞭望室，編號O所示面積15.12
    平方公尺之屋頂雨遮；被告戊○○、丙○○在74之36地號土
    地上搭蓋如附圖即臺北市松山地政事務所98年5月14日土地
    複丈成果圖編號R所示面積9.79平方公尺之1樓天井工作物；
    被告壬○○在74之36、74之17地號土地上，搭建如上開附圖
    編號A所示面積15平方公尺之圍牆、鐵門、鐵架、帆布，嚴
    重影響原告及全體共有人之權益，且對公共安全影響甚鉅。
    縱兩造間有分管契約，然被告等對系爭法定空地及屋頂平台
    之增建使用方式，已逾通常用途之程度，而超出合理使用範
    圍，依公寓大廈管理條例或建築法規相關規定，住戶對共用
    部分之使用應依其設置目的及通常使用方法為之，不得違反
    該條例、區域計畫法、都市計畫法及建築法令之規定，住戶
    應依使用執照所載用途及規約使用專有部分、約定專用部分
    ，不得擅自變更，系爭公寓大廈之使用執照並未許可在屋頂
    平台增建建物，也未經主管建築機關之審查許可，亦不得擅
    自建造建築物。原告為此與被告協商歷數年，並請求回復原
    狀遭拒，依法得請求回復共有物。且被告無權占用法定空地
    、屋頂平台、天井，受有相當於土地租金之不當得利，致原
    告受有損害，被告亦應賠償，即返還相當於5年租金之不當
    得利予原告，並按第74之17、第74之36地號土地於89年7月
    之申報地價每平方公尺4萬480元，至93年1月之申報地價改
    為每平方公尺4萬960元之10％計算。爰依民法第179條、第
    184條、第185條、第767條、第821條之規定提起本訴等語，
    並聲明：（一）被告丁○○應將坐落於臺北市○○區○○段
    74之36、74之17地號土地上，所搭蓋如附圖B所示面積6平方
    公尺之鐵皮屋及如附圖C所示面積2平方公尺之雨遮拆除；並
    將土地返還予原告等及全體共有人。（二）被告己○○應將
    坐落於臺北市○○區○○段74之36、74之17地號土地上，即
    門牌臺北市○○區○○街10號7樓房屋屋頂層所搭蓋，如附
    圖M所示面積88平方公尺及P所示面積35平方公尺之房屋及地
    上物拆除，將屋頂平台返還予原告等及全體共有人；並將坐
    落於臺北市○○區○○段74之17地號上，如附圖N所示面積
    17.82平方公尺之7樓屋頂層瞭望室，及如附圖O所示面積15.
    12平方公尺之7樓屋頂層雨遮返還予原告等及全體共有人。
    （三）被告戊○○、丙○○應將坐落臺北市○○區○○段74
    之36地號土地上如附圖R所示1樓天井面積9.79平方公尺之增
    建工作物拆除，並將土地返還予原告等及全體共有人。（四
    ）被告壬○○應將坐落臺北市○○區○○段74之36、74之17
    地號土地上，所搭建如附圖A所示面積15平方公尺之圍牆、
    鐵門、鐵架、帆布拆除，並將土地返還予原告等及全體共有
    人。（五）被告己○○應給付原告子○○、庚○○、辛○、
    辰○○、癸○○、乙○○、甲○○、巳○○各新臺幣（下同
    ）22萬6386元，給付原告丑○、寅○○○各11萬3193元；及
    均自起訴狀繕本送達被告己○○翌日起至侵害排除之日止，
    每月給付原告子○○、庚○○、辛○、辰○○、癸○○、乙○○、甲○○、巳○○各3773元，給付丑○、寅○○○各
    1886元之損害金。（六）被告丁○○應給付原告子○○、庚○○、辛○、辰○○、癸○○、乙○○、甲○○、巳○○各
    1萬1675元，給付原告丑○、寅○○○各5838元；及均自起
    訴狀繕本送達被告己○○、丁○○翌日起至侵害排除之日止
    ，每月給付原告子○○、庚○○、辛○、辰○○、癸○○、
    乙○○、甲○○、巳○○各195元，給付原告丑○、寅○○○各97元之損害金。（七）被告戊○○、丙○○應給付原告
    子○○、庚○○、辛○、辰○○、癸○○、乙○○、甲○○
    、巳○○各1萬4288元、給付原告丑○、寅○○○各7144元
    ；及均自起訴狀繕本送達被告己○○、戊○○、丙○○翌日
    起至侵害排除之日止，每月給付子○○、庚○○、辛○、辰
    ○○、癸○○、乙○○、甲○○、巳○○各238元，丑○、
    寅○○○各119元之損害金。（八）被告壬○○應給付原告
    子○○、庚○○、辛○、辰○○、癸○○、乙○○、甲○○
    、巳○○各2萬1891元，給付原告丑○、寅○○○各1萬945
    元；及均自起訴狀繕本送達被告壬○○翌日起至侵害排除之
    日止，每月給付原告子○○、庚○○、辛○、辰○○、癸○○、乙○○、甲○○、巳○○各364元，給付原告丑○、寅
    ○○○各182元之損害金。（九）願供擔保，請准宣告假執
    行。
二、被告則以：
（一）被告己○○、丁○○、戊○○、丙○○部分：原告丑○、
      寅○○○於67年9月13日簽訂有「富中大廈」預訂房屋合
      約書，原告辰○○前手鄭慶昭、原告癸○○前手盧旭輝、
      原告乙○○前手李美倫、原告甲○○前手鄧曼君、原告巳
      ○○前手陳李珠、原告徐微前手楊競森亦簽訂有制式之
      「富中大廈」預訂房屋合約書，該合約書第8條已就系爭
      建物之底層空地、頂層屋面及地下室之管理使用明白約定
      ，被告各為頂層、底層所有人，自69年起即搭建頂樓建物
      ，依前開協議合法使用系爭不動產迄今，且搭蓋之工作物
      並無阻礙其樓梯或電梯通行之虞，頂樓前後皆有樓梯，以
      供逃生之用，並無侵害其他共有人權利，亦無不當得利情
      事。原告親自簽署或繼受分管協議後竟仍隱匿實情，毀約
      提起本訴，實不可採。又房屋交易價格動輒千百萬，原告
      購買房屋時理應至現場履勘，以瞭解房屋周遭環境之使用
      狀況，是原告自應知悉富中大廈使用情形及有上開分管約
      定存在。再由該分管約定可知，系爭大樓頂層之產權面積
      為頂層所有人即被告己○○吸收，除頂層除水塔、天線等
      公共設施外，其餘部分非屬公用，地下室非公用部分之建
      物面積亦屬地下室所有權人所有，是被告就該頂層及地下
      室不僅有專用權，亦有所有權。而系爭爭大樓每月管理費
      1000元，先前管理費之收取由大樓各住戶每月輪流擔任管
      理委員負責（目前改由各住戶1年輪流擔任1次），而90年
      以前，被告己○○所有之新中街10號7樓建物，每月均繳
      納1000元管理費，惟自90年1月開始，大樓住戶因認被告
      己○○保管使用大樓頂層，共同協定被告己○○每月應多
      繳500元之管理費，被告就10號7樓之建物自90年1月開始
      迄今，每月即改為繳納1500元之管理費，依誠信原則與禁
      反言法理，原告之請求實無理由等語置辯。並聲明：１、
      原告之訴及假執行之聲請均駁回。２、如受不利判決，願
      供擔保請准宣告免假執行。
（二）被告壬○○部分：
      底層空地於67年前除供公共通行之樓梯間、電梯過道外，
      歸屬底層所有人保管使用，故底層之空地上建物之稅捐，
      也納入底層所有人房屋稅單內，並非共有物，應屬底層所
      有人暫擁有並保管，且因屬於最邊間，無涉其他樓層之進
      出，亦不影響公共安全。況依建物所有權狀所示，如附圖
      A所示面積15平方公尺部分屬被告壬○○建物權狀上標示
      之平台，被告使用合情、合理、合法等語置辯，並聲明：
      原告之訴駁回。
三、經本院與兩造整理本件不爭執與爭執事項如下（見本院卷第
    217至218頁、第252頁及背面）：
（一）不爭執事項：
  １、原告全體與被告己○○、壬○○皆為臺北市○○區○○段
      第74之17、第74之36地號土地之共有人（土地權狀：見本
      院96年度北調字第575號卷第20至33頁），權利範圍如原
      告98年7月7日言詞辯論意旨狀所有權人一覽表所示（見本
      院卷二第207頁），被告丁○○、戊○○、丙○○並非上
      開土地所有權人。
  ２、原告全體與被告全體所有之建物（富中大廈）皆坐落在臺
      北市○○區○○段第74之17、第74之36地號土地上（建物
      權狀：見同上調字卷第11至18頁、第34至41頁），建號詳
      如原告98年7月7日言詞辯論意旨狀所有權人一覽表所示（
      見本院卷二第207頁）。
  ３、被告丁○○占有使用如臺北市松山地政事務所97年4月29
      日土地複丈成果圖（見本院卷一第331頁）所示編號B之鐵
      皮屋（面積：6平方公尺）、編號C之雨遮（面積：2平方
      公尺）。該部分屬全體共有人共有部分，而非丁○○建物
      之區分所有部分。
  ４、被告己○○占有使用如臺北市松山地政事務所97年4月29
      日土地複丈成果圖（見本院卷一第331頁）所示編號M之露
      天庭院（面積：88平方公尺）、編號P部分（面積：35平
      方公尺）、臺北市松山地政事務所98年5月14日土地複丈
      成果圖（見本院卷二第186頁）所示編號N之瞭望室（面積
      ：17.82平方公尺）、編號O部分（面積：15.12平方公尺
      ）。該部分屬全體共有人共有部分，而非己○○建物之區
      分所有部分。
  ５、被告戊○○、丙○○占有使用如臺北市松山地政事務所98
      年5月14日土地複丈成果圖（見本院卷二第186頁）所示編
      號R之天井（面積：9.79平方公尺）。該部分屬全體共有
      人共有部分，而非戊○○、丙○○建物之區分所有部分。
  ６、被告壬○○占有使用如臺北市松山地政事務所98年5月14
      日土地複丈成果圖（見本院卷二第186頁）所示編號A之圍
      牆及空地（面積：15平方公尺）。
  ７、臺北市○○區○○段第74之17、第74之36地號土地於89年
      7月之申報地價每平方公尺皆為4萬480元，至93年1月之申
      報地價改為每平方公尺皆為4萬960元（見本院卷二第84、
      85頁地價謄本）。
  ８、原告丑○、寅○○○簽訂「富中大廈」預定房屋合約書，
      系爭「富中大廈」預定房屋合約書乃內容制式之合約書，
      原告辰○○前手鄭慶昭、原告癸○○前手盧旭輝、原告乙○○前手李美倫、原告甲○○前手鄧曼君、原告巳○○前
      手陳李珠、原告辛○前手楊競森亦簽訂相同之預定房屋
      合約書，該合約書第8條約定樓下空地、頂層屋面、地下
      室使用權之歸屬及範圍。97年4月29日土地複丈成果圖所
      示編號B、C部分屬合約書第8條第1款底層空地（非公共通
      行之樓梯間、電梯過道）；97年4月29日土地複丈成果圖
      所示編號M及P、98年5月14日土地複丈成果圖所示編號N及
      O 部分屬合約書第8條第2款屋頂（非水塔、天線）；98年
      5 月14日土地複丈成果圖所示編號R部分屬合約書第8條第
      3 款地下室；98年5月14日土地複丈成果圖所示編號A部分
      屬合約書第8條第1款底層空地（非公共通行之樓梯間、電
      梯過道）。
（二）爭執部分：
  １、「富中大廈」預定房屋合約書第8條關於樓下空地、頂層
      屋面、地下室使用權之歸屬及範圍約定得否拘束原告？
  ２、若原告主張有理由，得請求被告返還5年內相當租金之不
      當得利金額為何？
四、得心證之理由：
（一）被告壬○○辯稱如臺北市松山地政事務所98年5月14日土
      地複丈成果圖編號A所示面積15平方公尺之土地屬壬○○
      建物權狀上標示之平台，屬被告壬○○所有云云，惟經本
      院函詢結果，該土地複丈成果圖編號A部分係指建物登記
      範圍外之圍牆及空地，與登記平台分屬不同區域，有松山
      地政事務所98年8月12日北市松地二字第09831269100號函
      在卷可稽（見本院卷二第249、250頁），是被告壬○○占
      用坐落臺北市○○區○○段74之36、74之17地號，如土地
      複丈成果圖編號A所示，面積15平方公尺之土地，非為被
      告壬○○區分所有範圍，而屬土地所有權人共有部分，核
      先敘明。
（二）按契約固須當事人互相表示意思一致始能成立，但所謂互
      相表示意思一致，不限於當事人直接為之，其經第三人為
      媒介而將當事人互為之意思表示從中傳達而獲致意思表示
      一致者，仍不得謂契約未成立。公寓大廈之買賣，建商與
      各承購戶分別約定，該公寓大廈之共用部分或其基地之空
      地由特定共有人使用者，除別有規定外，應認共有人間已
      合意成立分管契約。又倘共有人已按分管契約占有共有物
      之特定部分，他共有人嗣後將其應有部分讓與第三人，除
      有特別情事外，其受讓人對於分管契約之存在，通常即有
      可得而知之情形，而應受分管契約之拘束（最高法院91年
      度臺上字第2477號判決意旨參照）。又證明應證事實之證
      據資料，並不以可直接單獨證明之直接證據為限，凡先綜
      合其他情狀，證明某事實，再由某事實為推理的證明應證
      事實，該證明某事實之間接證據，亦包括在內（最高法院
      91年度臺上字第2578號判決意旨參照）。
（三）經查，系爭「富中大廈」預定房屋合約書（以下簡稱系爭
      合約書）第8條約定：「關於樓下空地、頂層屋面、地下
      室使用權歸屬範圍如左：（1）底層空地除供公共通行之
      樓梯間、電梯過道外，其他歸屬底層所有人保管使用。（
      2）屋頂除水塔，天線等公共設施外，其他均歸頂層所有
      人保管使用。頂層樓梯間之公共設施及屋頂瞭望塔均為頂
      層之分擔面積，產權獨立，歸屬頂層所有人保管使用。（
      3）地下室產權獨立，歸屬底層所有人保管使用，遇空襲
      時須開放以供本華廈住戶共同避難之用。」，有原告丑○
      及寅○○○（見同上調字卷第79至87頁）、原告辰○○前
      手鄭慶昭（見同上調字卷第88至89頁）、原告癸○○前手
      盧旭輝（見同上調字卷第90、91頁）、原告乙○○前手李
      美倫（見同上調字卷第92、93頁）、原告甲○○前手鄧曼
      君（見同上調字卷第94、95頁）、原告巳○○前手陳李
      珠（見同上調字卷第96、97頁）、原告辛○前手楊競森（
      見同上調字卷第102、103頁）分別簽訂之系爭合約書在卷
      可稽。換言之，富中大廈關於樓下空地、頂層屋面、地下
      室等共用部分之使用權歸屬，除供公共通行之樓梯間、電
      梯過道，以及水塔，天線等公共設施外，業於系爭合約書
      第8條約定分屬底層所有人、頂層所有人等特定區分所有
      權人保管使用，上開約定要屬分管契約殆無疑義，且兩造
      前亦不爭執如97年4月29日土地複丈成果圖所示由被告丁○○占用之編號B、C部分，屬系爭合約書第8條第1款關於
      非供公共通行之樓梯間、電梯過道之底層空地；如97 年4
      月29日土地複丈成果圖所示由被告己○○占用之編號M及P
      、如98年5月14日土地複丈成果圖所示編號N及O部分，則
      屬系爭合約書第8條第2款關於非水塔、天線之屋頂範圍；
      如98年5月14日土地複丈成果圖所示由被告戊○○、丙○○占用之編號R部分，屬系爭合約書第8條第3款約定之地
      下室；如98年5月14日土地複丈成果圖所示由被告壬○○
      占用之編號A部分，則屬系爭合約書第8條第1款關於非供
      公共通行之樓梯間、電梯過道之底層空地，則被告占用面
      積既未超過約定專用部分，而原告丑○、寅○○○親簽之
      系爭合約書第8條亦同意上開共用部分專供被告使用，原
      告丑○、寅○○○自應受上開分管約定之拘束。是以原告
      丑○、寅○○○主張兩造間關於樓下空地、頂層屋面、地
      下室使用權之歸屬及範圍並無分管約定存在云云，委無足
      採。至原告庚○○於本院審理中陳稱其係原始所有權人，
      但未簽署系爭合約書云云。惟查，原告庚○○與原告丑○
      、寅○○○、被告己○○、戊○○、丁○○、丙○○於68
      年共同並列為原始起造人，有使用執照存根所附起造人附
      表在卷可參（見本院卷二第247 頁），觀諸其他起造人如
      丑○、寅○○○皆簽有內容相同且制式之系爭合約書，怎
      獨漏原告庚○○1人無需簽約？況原告庚○○自承30多年
      前以200多萬元購買系爭富中大廈建物，付定金時房屋尚
      未興建，嗣隨每層樓之興建進度依序繳錢等語（見本院卷
      二第253頁），則原告庚○○於68年間即以200多萬元之高
      昂價格購買本件建物，豈可能在無任何契約約定以保障自
      身權益情況下，於取得房屋所有權之前，即開始支付價金
      ？此要與常情有違。是以原告臨訟始稱非如其他原始住戶
      訂有系爭合約書，故不知分管約定，亦不受拘束云云，不
      足採信。
（四）再按「最高法院48年度臺上字第1065號判例，認為『共有
      人於與其他共有人訂立共有部物分割或分管之特約後，縱
      將其應有部分讓與第三人，其分割或分管契約，對於受讓
      人仍繼續存在』。就維持法律秩序之安定性而言，固有其
      必要，惟應有部分之受讓人若不知悉有分管契約，亦無可
      得而知之情形，受讓人仍受讓與人所訂分管契約之拘束，
      有使善意第三人受不測損害之虞，與憲法保障人民財產權
      之意旨有違，首開判例在此範圍內，嗣後不再援用」（大
      法官會議釋字第349號解釋參照），是共有物分管契約對
      共有物應有部分之受讓人有無效力，應以受讓人是否知悉
      有分管契約，或有無可得而知之情形為斷。易言之，受讓
      人必須就前手與共有人間之分管契約及房屋使用現況毫無
      知悉，屬善意第三人時，方得主張不受既有分管契約之拘
      束。本件原告辰○○、癸○○、乙○○、甲○○、巳○○
      、辛○、莊滿禛雖未親自於系爭合約書簽名確認，然原告
      莊滿禛自承係向前手鄭姓屋主購買富中大廈建物（見本院
      卷二第253頁），而原告辰○○之前手鄭慶昭、原告癸○○之前手盧旭輝、原告乙○○之前手李美倫、原告甲○○
      之前手鄧曼君、原告巳○○之前手陳李珠、原告辛○之
      前手楊競森，則分別簽署內容相同且制式之系爭合約書。
      依上所述，原告即受讓人辰○○、癸○○、乙○○、甲○○、巳○○、辛○、莊滿禛是否受系爭合約書關於分管約
      定之拘束，端視渠等就前手與被告間之分管契約及房屋使
      用現況是否毫無知悉，而屬善意第三人為斷。
  １、經查，富中大廈於68年7月21日取得使用執照，並分別於
      68年10月16日、68年11月17日辦理建物第一次登記，被告
      丙○○、戊○○、己○○於斯時起即登記為富中大廈建物
      所有權人，被告壬○○係於70年2月11日買受富中大廈建
      物，有使用執照存根（見本院卷二第246頁）、各該被告
      之建物登記第二類謄本附卷可憑（同上調字卷第12、34、
      35、41頁），而原告莊滿禛則遲至79年1月19日、原告辛○則於92年7月17日、原告辰○○於74年10月16日、原告
      癸○○於75年8月15日、原告乙○○於92年12月8日、原告
      甲○○於82年6月8日、原告巳○○於89年9月11日始因買
      賣而分別登記為富中大廈建物之所有權人，有各該原告之
      建物登記第二類謄本附卷（見同上調字卷第13、18、36至
      40頁）。被告辯稱早自69年起即依前開系爭合約書協議使
      用系爭不動產迄今，原告對此並未爭執，且原告辰○○、
      癸○○、乙○○、甲○○、巳○○、辛○、莊滿禛迄未證
      明被告搭蓋地上物而占用上開共用部分之情形發生在渠等
      購買富中大廈建物之後，足見原告辰○○、癸○○、乙○○、甲○○、巳○○、辛○、莊滿禛向各該前手購買富中
      大廈時，前手係以被告占用之現況交屋，亦即系爭公寓頂
      樓、底層空地、地下室已分歸各該被告占有使用。
  ２、又查，一般而言，房屋買賣價值不訾，交易價額動輒千百
      萬元以上，買方於購屋前衡情均會至現場查看買賣標的之
      環境，以瞭解空地、屋頂、地下室等共同使用部分之使用
      情形，方符常情。原告莊滿禛於本院中自承於購屋前曾3
      次前往現場看屋，白天、晚上皆有等語（見本院卷二第25
      3頁），顯然與一般人關於不動產之交易習慣一致；至原
      告辰○○、癸○○、乙○○、甲○○、巳○○、辛○買屋
      前亦應前往現場查看，俾便在購買不動產前多方觀察屋況
      及周遭環境、場地，瞭解房屋使用情形，以資判斷是否符
      合自身需求。原告辰○○、癸○○、乙○○、甲○○、巳
      ○○、辛○對上開交易情節並未爭執，況若原告辰○○、
      癸○○、乙○○、甲○○、巳○○、辛○並未至現場檢視
      買賣標的物，即率爾購買系爭建物，亦難認渠等於交易過
      程中已盡應注意之能事，而得以善意第三人自居。是原告
      辰○○、癸○○、乙○○、甲○○、巳○○、辛○、莊滿
      禛既於購屋前已知悉本件公寓大樓之使用現況，對系爭公
      寓住戶就樓下空地、頂層屋面、地下室等共用部分，已有
      分管契約約定除供公共通行之樓梯間、電梯過道，以及水
      塔，天線等公共設施外，分屬底層住戶、頂層住戶保管使
      用之情形，自不得諉為不知，原告辰○○、癸○○、乙○○、甲○○、巳○○、辛○、莊滿禛指稱渠等不受系爭合
      約書關於分管約定之拘束云云，實無可採。
（五）原告復主張依公寓大廈管理條例規定或建築法規規定，住
      戶對共用部分之使用應依其設置目的及通常使用方法為之
      ，不得違反該條例、區域計畫法、都市計畫法及建築法令
      之規定，住戶應依使用執照所載用途及規約使用專有部分
      、約定專用部分，不得擅自變更，系爭公寓大廈之使用執
      照並未許可在屋頂平台增建建物，也未經主管建築機關之
      審查許可，亦不得擅自建造建築物云云。然查，上開規定
      皆係行政法規賦予住戶或建築物興建者之義務，要與兩造
      間是否訂定分管契約無涉，系爭合約書關於分管之約定既
      對原告有效存在，即難認被告係無權占有並使用約定專用
      部分，遑論有何不當得利可言。再查，原告迄未證明被告
      使用上開約定專用部分有影響公共安全之虞，且兩造對於
      被告所占用之空間並非供公眾通行之樓梯間、過道乙節亦
      不爭執，已如前述，並經本院履勘現場屬實，有98年5月
      14日履勘筆錄及現場照片在卷可證（見本院卷二第156、
      159至167、171頁），是原告上開主張，亦屬無據。被告
      占用面積既未超過系爭合約書第8條約定專用部分，而原
      告應受系爭合約書關於分管約定之拘束，則被告並非無權
      占有，原告據此主張請求被告返還土地，且給付相當租金
      之不當得利，委無足採。
五、綜上所述，原告主張兩造間並無分管約定，被告未經全體區
    分所有權人同意，擅自搭蓋工作物，並占用如附圖編號B、C
    （以上為被告丁○○）、M、P、N、O（以上為被告己○○）
    、R（被告戊○○、丙○○）、A（被告壬○○）部分所示面
    積，侵害原告所有權及使用權，得依民法第767條、第821條
    規定，請求被告拆除並返還上開共同使用部分土地予全體共
    有人，暨請求被告給付相當租金之不當得利，均無理由，不
    應准許。又原告之訴既經駁回，其所為假執行之聲請亦失所
    附麗，一併駁回之。
六、本件事證已臻明確，兩造其餘攻擊防禦方法及舉證，核與判
    決結果無影響，爰不再一一論列，併予敘明。
七、據上論結，本件原告之訴為無理由，依民事訴訟法第78條，
    判決如主文。
中    華    民    國    98    年    9     月    22    日
                  民事第三庭    法  官  孫正華
以上為正本係照原本作成。
如對本判決上訴，須於判決送達後20日內向本院提出上訴狀
中    華    民    國    98    年    9     月    22    日
                                書記官  沈世儒


司法院資訊處製作；財團法人民間司法改革基金會備份。
